臺灣高等法院花蓮分院刑事判決　　　　　　　　　　九十三年度上訴字第一二二號
　　上　訴　人　臺灣臺東地方法院檢察署檢察官
　　被　　　告　乙○○
右上訴人因被告誣告案件，不服臺灣台東地方法院九十三年度訴字第二四號中華民國
九十三年六月二十三日第一審判決（起訴案號：臺灣台東地方法院檢察署九十二年度
偵字第二六五八號），提起上訴，本院判決如左：
    主  文
原判決撤銷。
乙○○意圖他人受刑事處分，向該管公務員誣告，處有期徒刑伍月。緩刑貳年。
    犯  罪  事  實
一乙○○為臺東縣大武鄉尚武村老人會（下稱老人會）代理理事長，其於民國（下同
  ）九十一年五月二十八日至三十日參與該老人會所舉辦之旅遊活動，與其他老人一
  同搭乘司機謝勝博所駕駛之遊覽車出遊，並於該日晚上在高雄市旗津區萬三餐廳集
  體用餐，餐後司機謝勝博表示要請客而支付該餐費新臺幣（下同）三千元，惟因該
  老人會常務監事丙○○、出納甲○○深感過意不去，而於當晚行程結束後，在甲○○住處，除當場交付謝勝博車資二萬四千元（起訴書誤為二萬五千元）外，並由甲○○以小費名義，將謝勝博之前所支出之餐費三千元退還謝勝博，乙○○在場明知
  此事，竟因嗣後伊認為謝勝博請客之事既然已經在遊覽車上當眾宣佈，不同意甲○○、丙○○二人持單據向老人會申請核銷該三千元，而意圖使甲○○、丙○○受刑
  事處分，於同年九月二十五日以向臺灣臺東地方法院檢察署提出「報告」、「九十
  一年九月六日緊急臨時理監事會議報告」等文件之方式，告發甲○○、丙○○二人
  利用職權意圖營利（圖利自己、貪污）、偽造三千元單據等不實之事項，誣指甲○○、丙○○二人犯罪。嗣經乙○○於九十二年四月三日當庭向檢察官撤回告訴，經
  檢察官於九十二年四月九日對甲○○、丙○○為不起訴處分。
二案經甲○○、丙○○訴由臺灣臺東地方法院檢察署檢察官偵查起訴。
    理  由
一右揭事實已經告訴人甲○○、丙○○於偵審中一再指證甚詳，且有被告乙○○於九
  十一年九月二十五日向臺灣臺東地方法院檢察署所提出之「報告」、「九十一年九
  月六日緊急臨時理監事會議報告」等文件附臺灣臺東地方法院檢察署九十二年度偵
  字第六四九號偵查卷可稽。證人謝勝博於該案及本案偵查中亦一再明確證稱：甲○○、丙○○等人於九十一年五月三十日當晚在甲○○家中將車資二萬四千元交付伊
  時，一併以小費名義退還伊之前所支付之餐費三千元等情（見臺灣臺東地方法院檢
  察署九十一年度發查續字第八四號卷第十三至十五頁、九十二年度偵字第六四九號
  卷第五七頁），被告亦坦承伊於甲○○、丙○○二人交付車資（二萬四千元）給謝
  勝博時在場（見臺灣臺東地方法院檢察署九十一年度發查續字第八四號卷第十五頁
  、本院卷第三五至三六頁），堪見被告對甲○○、丙○○以小費名義退還給謝勝博
  三千元餐費之事顯然知情，不論甲○○、丙○○嗣後申請在老人會經費中核銷該三
  千元是否適當，甲○○、丙○○二人絕無所謂偽造單據、圖利自己、貪污之可言，
  被告以前開不實之事項對甲○○、丙○○二人提出告訴，其具有誣告之犯意至為明
  顯。
二訊據被告雖矢口否認其有誣告之犯意，並辯稱：伊只是將資料寄給臺灣臺東地方法
  院檢察署，看檢察官如何處理而已，並非在對甲○○、丙○○提出告訴；且伊不知
  甲○○、丙○○二人已經將謝勝博所支出之餐費以小費名義退還謝勝博云云。惟查
  ：
  (一)全國各地方法院檢察署職司犯罪之追訴，乃眾所週知之事實，被告將記載甲○○
    、丙○○犯罪事實之文件寄送臺灣臺東地方法院檢察署，不論該文件之名稱為何
    ，其意在對甲○○、丙○○二人提出告訴，並無可疑。況被告於本案偵查中仍然
    對承辦檢察官陳稱：「（有無人跟你說他們二人已經將三千元給謝勝博？）我不
    知道，是到告侵占後才知道」、「（如果你知道他們二人已將三千元給謝勝博，
    你還會告他們侵占嗎？）會，因為跟規定不符」（見九十二年度偵字第二六五八
    偵查卷第九頁），更足見被告將前述「報告」等文件寄送臺灣臺東地方法院檢察
    署時係在對甲○○、丙○○提出告訴，被告否認其有告訴甲○○、丙○○犯罪之
    意思一節，顯然不足採信。
  (二)甲○○、丙○○二人於九十一年五月三十日晚上在甲○○家中結算車資時，將謝
    勝博當晚所支出之餐費三千元連同車資二萬四千元一併交付給謝勝博等情，已經
    謝勝博於偵查中一再證述在卷，被告亦坦承伊於甲○○、丙○○二人支付前開車
    資（二萬四千元）時在場，衡情豈會對甲○○、丙○○以小費名義退還餐費三千
    元給謝勝博之事視而不見？另參照被告於原審審理時所稱：「．．．那天在出納
    （甲○○）家裡，只有我們三人在算車資，付給司機車資，就這樣，其餘要變成
    小費等，他們如何說我不想知道，也不想講。」等情（見原審卷第七五頁），更
    堪見被告對甲○○以小費之方式將三千元還給謝勝博一事知情，被告否認其事，
    顯係意圖卸責之飾詞，不足採信。
三被告明知甲○○、丙○○所申請核銷之三千元係渠等退還給謝勝博之餐費，竟仍以
  前揭不實事項對渠等提出告訴，核其所為，係犯刑法第一百六十九條第一項之誣告
  罪。被告一行為誣告二人犯罪，係觸犯二個誣告罪，應從一重處斷。被告嗣後雖以
  甲○○、丙○○未再請求報銷該三千元餐費，而稱本案係出於「誤會」（見九十一
  年度發查續字第八四號偵查卷第十七頁第一行），並進而於九十二年四月三日當庭
  向檢察官撤回告訴（見九十二年度偵字第六四九號偵查卷第五八頁），但並未自白
  其誣告犯罪，本院尚不得依據刑法第一百七十二條之規定減輕其刑。原審失察，遽
  為無罪之諭知，尚有未洽，公訴人執此提起本件上訴為有理由，自應撤銷改判。爰
  審酌被告與被害人甲○○、丙○○俱屬地方老人會之成員，雙方年事均已甚高（甲○○十五年生、丙○○十一年生），被告以代理理事長之身分，不思貫徹老人會成
  立之宗旨，以凝聚老人情感，促進老人和諧團結、安享餘年為己任，竟因彼此間對
  經費運用之意見不同，率以貪污、意圖圖利自己三千元等不實事項，誣指他人犯罪
  ，犯罪後又飾詞意圖卸責，未見悔意，本院認檢察官求刑有期徒刑五月，頗為適當
  ，爰依其請求諭知有期徒刑五月。又被告前未曾受有期徒刑以上刑之宣告，此次係
  因一時失慮，偶罹刑典，經此刑之宣告後，應知警惕而無再犯之虞，本院因認暫不
  執行其刑為當，予以宣告緩刑，用啟自新。
據上論斷，應依刑事訴訟法第三百六十九條第一項前段、第三百六十四條、第二百九
十九條第一項前段，刑法第一百六十九條第一項、第五十五條前段、第七十四條第一
款，判決如主文。
本案經檢察官李土城到庭執行職務。
中      華      民      國    九十三    年      八      月    二十六    日
                                          審判長法官  謝  志  揚
                                                法官  陳  淑  媛
                                                法官  何  方  興
右正本證明與原本無異。
如不服本判決，應於送達後十日內，向本院提出上訴狀。其未敘述理由者，並應於提
出上訴狀後十日內向本院補提理由狀（須附繕本）。
                                              書記官  劉  妙  娘
中      華      民    國    九十三    年      八      月    二十六    日
附錄本判決論罪法條：
中華民國刑法第一百六十九條第一項
意圖他人受刑事或懲戒處分，向該管公務員誣告者，處七年以下有期徒刑。
